【裁判字號】    98,訴,653
【裁判日期】    990408
【裁判案由】    履行契約等
【裁判全文】
臺灣彰化地方法院民事判決  98年度訴字第653號
原      告  丁○○
訴訟代理人  乙○○
被      告  甲○○
訴訟代理人  徐曉萍律師
            丙○○
上列當事人間請求履行契約等事件，本院於民國99年3月25日言
詞辯論終結，判決如下：
    主  文
原告之訴駁回。
訴訟費用由原告負擔。
    事實及理由
一、原告方面：
（一）主張與聲明：
      兩造於民國（下同）96年11月1日就彰化縣和美鎮○○段
      95等地號土地簽訂不動產（交換）買賣契約書（下稱系爭
      契約，原告為賣方，下同；被告為買方，下同），雙方因
      不動產買賣事宜，一致合意訂立條款，以資共同遵守，復
      又因恐日後土地分割紛爭事宜，遂於97年1月17日簽訂協
      議書（下稱系爭協議）以為後約補充前約之不備。97年7
      月間被告開始整地釘定界樁，原告認有分割延長線與同上
      地段仁和段69 1地號上之房屋（即原告住屋）牆壁中心相
      對誤差可在50公分內（而逾此範圍）之虞，即刻以電話通
      知被告表達意思，同時告知（系爭契約）仲介人轉達原告
      之意思；復又於97年8月26日以郵局存證信函告知被告於
      施行工程建造房屋時遵循契約精神，依理履行本約及附約
      之內容，郵局亦於97年8月27日送達，惟被告均置之不理
      ，依然違反系爭契約（協議）所示之（不可逾）誤差值50
      公分以內，而續行建造房屋。依系爭契約書第8條第2款明
      示若買方有毀約不買或有其他違約情事時，賣方於解除本
      約時得向對方請求懲罰性質違約金新台幣（下同）500萬
      元。爰依系爭契約及協議之法律關提起本訴，並先位聲明
      請求：被告應將座落彰化縣和美鎮○○段95-4地號，面積
      4平方公尺土地（下稱系爭土地），按現時土地公告現值
      每平方公尺21,500元賣給原告。並備位聲明請求：如被告
      沒有辦法將系爭土地賣給原告，則被告應依系爭契約給付
      原告500萬元之違約金及自97年8月27日起至清償日止，按
      年息5%計算之利息。
（二）對被告抗辯之陳述：
  １、原告之所以與被告簽訂系爭協議書之理由乃不讓原告每天
      開門，就面對著對面所建築房屋的壁刀或圍牆，蓋焉有自
      己出賣自己的土地而讓對面新建的房屋壁刀沖著自己的道
      理，而且被告此舉會破壞原告居住房子之風水，因而一再
      力爭；且據彰化縣和美地政事務所於98年12月7日所核發
      之土地複丈成果圖所載，被告所建之建築物之延伸點與原
      告住屋之牆心位置距離為1.07公尺，顯然已大幅超出兩造
      所簽訂系爭協議所約定之50公分誤差值範圍，被告已違反
      系爭契約（協議）之約定，應履行契約。
  ２、系爭契約書第4條所載，辦理產權登記時，買方（即被告
      ）得指定第三人為登記權利名義人，但第三人應與買方共
      同負連帶債務責任。準此，本於契約簽訂之誠信原則，貫
      徹契約之依隨精神，縱使系爭土地登記名義人為訴外人黃
      月珠、蘇家語、張季發及被告等四人共有，應不影響日後
      土地買回之約定，其取得原因為買賣、繼承、贈與則在所
      不問，應依系爭契約約定由第三人與被告共同負連帶債務
      責任。
二、被告則聲明請求駁回原告之訴，抗辯稱：
（一）兩造固曾簽訂系爭契約，惟雙方並無約定被告須將系爭土
      地出賣原告或原告有保留附買回之權利，是以，原告請求
      買回系爭土地，實無理由。
（二）原告雖主張兩造為系爭契約之當事人，依系爭契約關係提
      起本件民事訴訟，請求被告履行契約義務…云云，惟系爭
      土地係分割自同段第95地號、合併自同段第95-5號地號土
      地，系爭土地之面積僅4平方公尺，於97年、98年間分別
      由訴外人黃月珠、蘇佳語、張季發、與被告甲○○等四人
      共有，持分各為1/5、2/5、1/5、1/5，是以，被告僅有1/
      5之權利，非為全部所有權人，故本件原告向被告請求買
      回系爭土地，實欠缺訴訟標的法律關係之要件，從而，原
      告請求無理由。
（三）又原告主張依系爭買賣契約書第8條第2款規定向被告請求
      500萬元違約金部分，因系爭契約書第8條第2款明定「買
      方如有延遲給付之情形，每逾一日(自逾期日起至完全給
      付日止)應按該期未履行支付價款千分之一計算違約金予
      賣方。如買方毀約不買或有其他違約情事時，賣方於解除
      本約時得向對方請求懲罰性違約金新台幣伍佰萬元，買方
      所繳之價款若超過伍佰萬元，超出之金額應無息返還買方
      ，雙方同時申請撤銷已進行之產權移轉，若因此所發生之
      稅捐、一切規費及代辦費用均由買方負擔。」，惟被告並
      無違反契約規定，從而，原告請求違約金伍佰萬元…云云
      ，亦無理由。
三、兩造不爭執事項：
１、系爭契約與協議為兩造所簽訂。
２、系爭土地現為被告與訴外人黃月珠、蘇佳語與張季發所共有
    。
３、原告住屋牆心位置與被告所建建物之牆壁外緣、裝飾柱外緣
    之延伸點距離各為0.88公尺、1.07公尺。
四、得心證之理由：
１、兩造不爭執事項，並有相符之系爭契約書、協議書、土地登
    記簿謄本等在卷可稽，且經本院會同彰化縣和美地政事務所
    派員勘測現場，亦製有本院勘驗筆錄、地政事務所之土地複
    丈成果圖在卷可參，自可信為真正。
２、原告先位聲明主張依系爭契約及協議被告應將系爭土地賣予
    原告部分，被告否認，抗辯如上，指出系爭土地現為被告與
    他人共有之狀態，故原告此部分之請求無理由等語。經查，
    系爭土地確屬數人共有之狀態，雖原告亦陳稱，除被告之外
    ，由被告指定登記之共有人亦應依系爭契約負連帶責任等語
    ，但核原告之聲明，只係單向被告請求應將系爭土地賣予原
    告，則依現狀系爭土地既屬共有之情形下，殆屬給付不能之
    情形，故被告抗辯之詞可加採取，原告此部分之主張自無理
    由。
３、原告備位聲明主張，若被告不能賣系爭土地予原告，應依系
    爭契約第8條第2款之規定給付500萬元違約金予原告部分，
    被告亦否認有違約之情事，並抗辯如上。經查，系爭契約第
    8條第2款係約定「買方（即被告）如有延遲給付之情形，每
    逾一日(自逾期日起至完全給付日止)應按該期未履行支付價
    款千分之一計算違約金予賣方。如買方毀約不買或有其他違
    約情事時，賣方於解除本約時得向對方請求懲罰性違約金新
    台幣伍佰萬元，買方所繳之價款若超過伍佰萬元，超出之金
    額應無息返還買方，雙方同時申請撤銷已進行之產權移轉，
    若因此所發生之稅捐、一切規費及代辦費用均由買方負擔。
    」，從而，縱認被告確有其他違約之情事，但原告並非主張
    系爭契約應予解除，則於未解除系爭契約之情形下，僅以不
    能買回部分土地即系爭土地，而請求應於解除系爭契約時才
    得請求之違約金，究與系爭契約第8條第2款之約定不符，故
    此部分原告之主張亦不足採取。
綜上，原告之主張均不足採取，原告之訴自應予以駁回。
結論：原告之訴無理由，併依民事訴訟法第78條，判決如主文。
中    華    民    國    99    年    4    月    8    日
                  民事第三庭    法  官  洪榮謙
以上正本係照原本作成。
如對判決上訴，應於判決送達後20日內向本院提出上訴狀。
中    華    民    國    99    年    4    月    8    日
                                書記官  蔡亦鈞

司法院資訊處製作；財團法人民間司法改革基金會備份。
